【裁判字號】    91,上易,1635
【裁判日期】    920107
【裁判案由】    違反商標法
【裁判全文】
臺灣高等法院高雄分院刑事判決                 九十一年度上易字第一六三五號
    上  訴  人  台灣高雄地方法院檢察署檢察官
    被      告  丁○○  男  .
    選任辯護人  郭家駿  律師
                許再定  律師
右上訴人因被告違反商標法案件，不服臺灣高雄地方法院九十一年度易字第二七四九
號中華民國九十一年十月九日第一審判決（起訴案號：臺灣高雄地方法院檢察署九十
一年度偵字第一四六四七號），提起上訴，本院判決如左：
    主  文
原判決撤銷。
丁○○連續甲知為意圖欺騙他人，於同一商品，使用相同於他人註冊商標之圖樣之商
品而販賣，處拘役拾日，如易科罰金，以佰元折算壹日。
扣案如附表所示之物均沒收。
    事  實
一、丁○○係高雄市○○區○○路六九七號「甲越機車材料行」之負責人，經營機車
    材料、機油零售生意，甲知「ＫＹＭＣＯ」（專用期間自八十四年三月十六日起
    至九十四年三十五日止）、「ＹＡＭＡＨＡ」（專用期間自八十八年十二月一至
    九十八年十一月三十日止）、「金帝」（專用期間自八十六年九月一日起九十六
    年八月三十一日止）商標圖樣，分別係光陽工業股份有限公司（以下簡稱：光陽
    公司）、台灣山葉機車工業股份有限公司（以下簡稱：山葉公司）、鼎豪實業股
    份有限公司（以下簡稱：鼎豪公司）向經濟部中央標準局（現改制為智慧財產局
    ）註冊登記取得商標專用權，使用於機車及機車零組件、機油等產品上，迄仍在
    專用期間內，而其於民國九十年十月間，自黃立昌（已歿）處取得如附表所示之
    仿冒機油，係屬意圖欺騙他人，於同一商品，使用相同於他人註冊商標之圖樣之
    商品，竟基於概括犯意，陳列在上開「甲越機車材料行」機油架上，並連續販售
    予不特定人。嗣於九十一年七月八日下午十七時許，為警在上址當場查獲，並扣
    得如附表所示之仿冒機油共計四十八瓶。
二、案經高雄市政府警察局三民第二分局移送臺灣高雄地方法院察署檢察官偵查起訴
    。
    理  由
一、訊據被告許永圳承認陳列及販賣附表所示之機油之事實，惟辯稱：附表所示之機
    油係黃立昌因積欠債務而持來抵債，我不知該機油係仿冒云云。經查：
(一)、扣案如附表所示之機油均係仿冒之事實，已經光陽公司之告訴代理人乙○○、山
    葉公司之告訴人代理人戊○○、鼎豪公司之告訴代理人丙○○在警訊及原審中陳
    述甲確，並有商標註冊證三份及現場相片可參（警卷）。
(二)、被告雖稱不知該機油係仿冒品，並在原審審理中舉證人許水工為證，許水工固亦
    附和其詞；惟被告自承從事機車材料及機油零售生意已有二十餘年，且之前即有
    販賣上述三家公司之機油，則其對於上述三家公司之機油包裝如何，自應知之甚
    詳；而本件之機油，其中鼎豪公司之機油真品係「罐蓋上之母蓋與子環相銜接、
    封口鋁箔有『ＳＹＭ』字樣」，而扣案之仿冒機油則係「空罐回收蓋上之母蓋與
    子環已分離、封口鋁箔無『ＳＹＭ』字樣」；光陽公司機油真品係「母蓋子環相
    結合、封口鋁箔有『Ｋ』字樣」，而扣案之仿冒機油則係「母蓋子環分離合、封
    口鋁箔無『Ｋ』字樣」；山葉公司之機油真品係「瓶口封膜印有紅色『ＹＡＭＡ
    ＨＡ』字樣」，而扣案之仿冒機油則空瓶回收再填裝機油，封印字為「ＹＡＨＡ
    ＩＮＡ」字樣，此有真偽品說甲書三份及比對相片可參（警卷），可見該仿冒機
    油均有已經拆封情形，而被告又非從正常程序向光陽公司等三家公司購得，因此
    ，其所辯不知係仿冒品係卸責之詞，足徵其已甲知上述機油係仿冒品。
(三)、綜上所述，被告所辯不足採，本件事證甲確，被告犯罪行為可以認定。
二、又本件被告所出售之仿冒品雖係購買真品之空桶而裝填機油出售，惟「被告以真
    品機油空罐裝入廢油，冒充真品出售圖利之行為，縱其未仿造商標，但無權使用
    該商標而使用之，顯已侵害他人之商標專用權，自應成立商標法第六十二條第一
    款之罪」，有最高法院八十年度第一次刑事庭會議決議可參，因此，被告自應成
    立商標法第六十三條之罪。核被告所為數行為，時間緊接，所犯罪名相同，顯係
    出於概括之犯意為之，為連續犯，爰依刑法第五十六條之規定以一罪論，並加重
    其刑。被告所係一行為觸犯數罪名（同時侵害光陽公司等三家公司之商標權），
    屬想像競合，應從一重處斷。其意圖販賣而陳列行為為其販賣行為吸收，不另論
    擬。
三、原審未予詳察，認以真品機油空罐裝入廢油，冒充真品出售圖利之行為，不成立
    犯罪，自有未洽。公訴人上訴意旨指摘此部分不當理由，應予撤銷改判。爰審酌
    被告之行為侵害他人之標權益，其規模尚非龐大，及其犯罪後已與告訴人等已達
    成和解，業據告訴代理人乙○○、丙○○、戊○○在原審陳甲在卷，態度良好，
    爰量處如主文所示之刑，併諭知易科罰金之折算標準。扣案如附表所示係仿冒商
    品之物，應依商標法第六十四條規定宣告沒收。
據上論結，應依刑事訴訟法第三百六十九條第一項前段、第三百六十四條、第二百九
十九條第一項前段、商標法第六十三條、第六十四條、刑法第十一條前段、第五十五
條、第五十六條、第四十一條第一項前段、罰金罰鍰提高標準條例第二條，判決如主
文。本案經檢察官邱榮藏到庭執行職務。
中    華    民    國      九十二      年      一      月     七   日
                              臺灣高等法院高雄分院刑事第二庭
                                  審判長法官  林正雄
                                        法官  黃壽燕
                                        法官  黃仁松
右正本證甲與原本無異。
不得上訴。
                                  法院書記官  呂甲燕
中    華    民    國      九十二      年      一      月    七    日
附表：
┌──┬──────────┬───┬─────┐
│編號│  品            名  │單  位│ 數   量  │
├──┼──────────┼───┼─────┤
│1.  │  ＹＡＭＡＨＡ  ２Ｓ│  瓶  │    五    │
├──┼──────────┼───┼─────┤
│2.  │  ＹＡＭＡＨＡ  ４Ｊ│  瓶  │    四    │
├──┼──────────┼───┼─────┤
│3.  │  ＫＹＭＣＯ        │  瓶  │    二    │
│    │  四行程機油        │      │          │
├──┼──────────┼───┼─────┤
│4.  │  ＫＹＭＣＯ        │  瓶  │    十四  │
│    │  二行程機油（綠色）│      │          │
├──┼──────────┼───┼─────┤
│5.  │  ＫＹＭＣＯ        │  瓶  │    十    │
│    │  二行程機油（藍色）│      │          │
├──┼──────────┼───┼─────┤
│6.  │  金帝四行程機油    │  瓶  │    五    │
├──┼──────────┼───┼─────┤
│7.  │  金帝ＳＹＮ８００  │  瓶  │    六    │
├──┼──────────┼───┼─────┤
│8.  │  金帝ＳＵＰＥＲ２Ｔ│  瓶  │    二    │
└──┴──────────┴───┴─────┘
附錄：本判決論罪科刑法條：
商標法第六十二條
意圖欺騙他人，有左列情事之一者，處三年以下有期徒刑、拘役或科或併科新臺幣二
十萬元以下罰金：
一  於同一商品或類似商品，使用相同或近似於他人註冊商標之圖樣者。
二  於有關同一商品或類似商品之廣告、標帖、說甲書、價目表或其他文書，附加相
    同或近似於他人註冊商標圖樣而陳列或散布者。
商標法第六十三條
甲知為前條商品而販賣、意圖販賣而陳列、輸出或輸入者，處一年以下有期徒刑、拘
役或科或併科新臺幣五萬元以下罰金。


司法院資訊處製作；財團法人民間司法改革基金會備份。
